【裁判字號】    99,上易,1015
【裁判日期】    990512
【裁判案由】    傷害等
【裁判全文】
臺灣高等法院刑事判決                99年度上易字第1015號
上  訴  人
即  被  告  乙○○
上列上訴人因傷害等案件，不服臺灣板橋地方法院99年度易字第
371號，中華民國99年3月16日第一審判決（起訴案號：臺灣板橋
地方法院檢察署98年度偵字第14298號），提起上訴，本院判決
如下：
    主  文
上訴駁回。
    理  由
一、按提起第二審之上訴，其上訴書狀應敘述具體理由，為第二
    審上訴必備之程式。此觀民國（下同）96年7月4日修正公布
    刑事訴訟法第361條第2項之規定甚明。倘上訴理由之敘述未
    合乎具體之要求者，其上訴即屬同法第362條前段所定「上
    訴不合法律上之程式」，第二審法院應依同法第367條前段
    之規定，以判決駁回之。至其理由之具體與否，屬第二審法
    院審查範圍，不在第一審法院命補正之列，上訴書狀如已敘
    述理由，無論其具體與否，即無待其補提理由書或命補正之
    問題。此與上訴書狀全未敘述上訴理由者，第一審法院依刑
    事訴訟法第361條第3項之規定，應定期間先命補正之情形，
    尚屬有別。又第二審上訴之目的，既在於請求撤銷、變更原
    判決，則所謂「具體理由」，自應就原判決如何足以撤銷、
    如何應予變更之「事實上」或「法律上」之具體根據，本於
    確實之訴訟資料暨原因事實之所出，逐一敘述、記載，必已
    具體指出原判決事實認定之所憑有如何之錯誤（如原判決所
    採之證據如何不具證據能力，所為證明力之判斷如何違背經
    驗、論理法則等），法律之適用（尤其實體法）有如何之違
    誤，形式上已足以動搖原判決使之成為不當或違法而得改判
    之事由；必要時並應提出有利於己之事證，期使第二審法院
    採納，俾為有利於上訴人之認定，始屬合法。上訴理由之敘
    述，應先合乎具體之要求，始有所敘述可取與否之實體審理
    與判斷之問題。是上訴人之上訴書狀雖敘述上訴理由，但僅
    泛言原判決認定事實錯誤、違背法令、量刑失之過重或輕縱
    等情詞，而未依上揭意旨指出具體事由，或形式上雖已指出
    具體事由，然該等事由縱使屬實，亦不足以認為原判決有何
    不當或違法，或其所陳之事由，與訴訟資料所載不相適合，
    或所指摘原判決之「不當」或「違法」根本不存在者，均應
    認其實質上並未符合具體之要件，庶符節制濫行上訴之立法
    意旨。
二、原審判決略以：被告乙○○於民國（下同）98年2月5日8時4
    1分許，騎乘車牌號碼066-EGR號重型機車，沿臺北縣中和市
    ○○路往新店市方向行駛，而駛近臺北縣中和市○○路與圓
    通路交岔路口時，其原應注意行車時速不得超過50公里，又
    駕駛人應注意車前狀況，並隨時採取必要之安全措施，且機
    器腳踏車行駛之車道，應依標誌或標線之規定行駛，而依當
    時為雨天，日間自然光線，柏油路面無缺陷及障礙物，視距
    良好等情況，並無不能注意之情事，詎乙○○竟疏未注意上
    開交通安全規則，貿然以約70至80公里之時速超速違規行駛
    「禁行機車道」，又疏未注意車前狀況，斯時適有警員甲○
    ○於該交岔路口執行交通勤務，見狀乃欲加以制止，賴坤明
    因車速過快，突見警員於其前方一時不及反應，其所駕駛之
    該重型機車之車頭乃撞及警員甲○○，致甲○○受有左側內
    踝骨骨折、右側腓骨骨折、臉部撕裂傷等傷害，乙○○己身
    則受有第12胸椎壓迫性骨折、右耳挫傷合併軟骨炎、右小腿
    挫傷等傷害。被告乙○○肇事後，其與告訴人甲○○均經送
    至行政院衛生署雙和醫院醫治，而被告乙○○於有偵查犯罪
    權限之機關或公務員發覺其過失傷害犯行前，即向到醫院調
    查之警員坦承肇事，嗣並自動接受裁判等情，業據被告乙○
    ○於原審坦承不諱，並據告訴人即證人甲○○於警詢、偵查
    及原審審理中證述明確，復有臺北縣政府警察局中和分局A2
    類道路交通事故調查報告表、道路交通事故現場圖、道路交
    通事故調查報告表(一)、(二)各1份、現場及車損照片共25
    幀（見臺灣板橋地方法院檢察署98年度偵字第14298號卷第2
    6頁至第42頁）附卷足憑。按行車時速不得超過50公里；駕
    駛人應注意車前狀況，並隨時採取必要之安全措施；機器腳
    踏車行駛之車道，應依標誌或標線之規定行駛，道路交通安
    全規則第93條第1項第1款前段、第94條第3項、第99條第1項
    前段分別定有明文，而依當時為雨天，日間自然光線，柏油
    路面無缺陷及障礙物，視距良好等情況，並無不能注意之情
    事，詎被告乙○○竟疏未注意上開交通安全規則而肇事，其
    有過失甚明。又此行車事故經臺灣省臺北縣區行車事故鑑定
    委員會鑑定，鑑定意見為：「一、乙○○駕駛普通重型機車
    ，違規行駛快車道，且超速行駛又未依交通指揮人員指示行
    駛，為肇事原因。二、甲○○無肇事因素。」（見臺灣板橋
    地方法院檢察署98年度調偵字第1229號卷第9頁至第11頁之
    臺灣省臺北縣區行車事故鑑定委員會鑑定意見書〈北縣鑑字
    第981065號〉），亦同認被告乙○○之違規行為係肇事原因
    而堪予參酌。再者，告訴人因本件車禍受有左側內踝骨骨折
    、右側腓骨骨折、臉部撕裂傷等傷害一節，亦有行政院衛生
    署雙和醫院乙種診斷證明書1紙（見臺灣板橋地方法院檢察
    署98年度偵字第14298號卷第51頁）在卷可佐，而該傷害與
    被告之過失犯行顯有相當因果關係存在。從而，本案事證已
    臻明確，被告犯行洵堪認定。因而變更檢察官起訴之法條，
    論處被告犯刑法第284條第1項前段之過失傷害罪，復說明被
    告肇事後，於有偵查犯罪權限之機關或公務員發覺其過失傷
    害犯行前，即向到醫院調查之警員坦承肇事，並自動接受裁
    判，此有「臺北縣政府警察局中和分局道路交通事故肇事人
    自首情形記錄表」1紙（見臺灣板橋地方法院檢察署98年度
    偵字第14298號卷第44頁）在卷足憑，是被告之犯行符合自
    首之規定，依刑法第62條前段之規定減輕其刑。並爰審酌被
    告因疏未遵守道路交通安全規則而肇事致被害人受傷之過失
    情節、被害人所受之傷勢及被告之品行、智識程度、犯罪後
    於本院審理中雖坦承犯罪，惟迄今仍未能賠償告訴人等一切
    情狀，量處如主文所示之刑，並諭知如易科罰金之折算標準
    。均已詳敘其所憑證據、認定理由及量刑依據。從形式上觀
    察，原判決並無認定事實錯誤、量刑瑕疵或違背法令之情形
    。
三、本件上訴人即被告乙○○不服原判決，於民國99年4月1日提
    起第二審上訴，上訴狀理由略以：被告雖不幸觸犯過失傷害
    ，而自身亦身受不輕之傷害，仍以展現最大誠意，向警察機
    關自首本人亦有過失，並自動接受裁判，然告訴人卻不能體
    恤被告知身心感受，欲加罪於被告，並向被告提出高額求償
    金額，被告數次欲與告訴人和解，但告訴人卻不予理採，實
    際上被告經濟條件不好，若告訴人無法接受被告之和解要求
    ，因被告僅靠微薄收入維持家計，未免牢獄之災，懇請鈞院
    審酌以上各情，給予被告緩刑之諭知等語。經查，被告上訴
    謂犯罪後已向警察機關自首過失犯行，自動接受裁判等情，
    惟如前所述，原審業已審酌其犯行符合自首規定，依刑法第
    62條前段之規定減輕其刑。又按量刑輕重，係屬事實審法院
    得依職權自由裁量之事項，苟已斟酌刑法第57條各款所列情
    狀而未逾越法定刑度，不得遽指為違法。至緩刑之宣告，除
    應具備同法第74條所定條件外，並須有可認為以暫不執行刑
    罰為適當之情形，始得為之，亦屬法院裁判時得依職權自由
    裁量之事項，當事人不得以原審未諭知緩刑指為違背法令（
    見最高法院72年台上字第6696號判例參照）。經查，原審依
    刑法第62條前段自首之規定減輕其刑後，審酌被告因疏未遵
    守道路交通安全規則而肇事致被害人受傷之過失情節、被害
    人所受之傷勢及被告之品行、智識程度、犯罪後於法院審理
    中雖坦承犯罪，惟迄今仍未能賠償告訴人等一切情狀，量處
    有期徒刑3月，並諭知易科罰金之折算標準等情，已依刑法
    第57條規定審酌被告犯罪時之相關一切情狀，就量刑刑度詳
    為審酌並敘明理由，既未逾越法定刑度，亦未濫用自由裁量
    之權限，自不得遽指為違法。而被告上訴所指因告訴人未能
    體恤被告，提出高額求償金額，且對被告之和解請求不予理
    採，另主張其經濟條件不好，僅靠微薄收入維持家計，未免
    牢獄之災，請求為緩刑宣告云云，均屬其個人意見之詞，依
    前開說明，並非上開法條規定上訴應敘述之具體理由，且亦
    不足以影響原審判決量刑刑度之本旨。綜上所述，被告上訴
    意旨，顯未依據卷內既有訴訟資料或提出新事證，指摘或表
    明第一審判決有何採證認事、用法或量刑等足以影響判決本
    旨之不當或違法，而構成應予撤銷之具體事由，揆諸上開法
    條規定及最高法院判決意旨，難認其上訴合法，應予駁回，
    並不經言詞辯論為之。
四、據上論斷，應依刑事訴訟法第367條前段、第372條，判決如
    主文。
中    華    民    國    99    年    5     月    12    日
                  刑事第十八庭審判長法  官  吳鴻章
                                    法  官  曾淑華
                                    法  官  汪梅芬
以上正本證明與原本無異。
不得上訴。
                                    書記官  劉寶鈴
中    華    民    國    99    年    5     月    12    日

司法院資訊處製作；財團法人民間司法改革基金會備份。
